【裁判字號】    89,上訴,1762
【裁判日期】    890822
【裁判案由】    殺人未遂等
【裁判全文】
臺灣高等法院高雄分院刑事判決                  八十九年度上訴字第一七六二號
    上  訴  人  台灣屏東地方法院檢察署檢察官
    上  訴  人
    上訴人即被  甲○○
    選任辯護人  邱超偉律師
                石繼志
    上  訴  人
    即  被  告  乙○○
    選任辯護人  戴國石
    被      告  丙○○
    指定辯護人  本院公設辯護人孫妙岑
右上訴人因被告殺人未遂等案件，不服臺灣屏東地方法院八十九年年度訴字第一六五
、二二六號中華民國八十九年八月二十二日第一審判決（起訴案號：臺灣屏東地方法
院檢察署八十八年度偵字第八一八一、七五０一號），提起上訴，本院判決如左：
    主  文
上訴駁回。
    事  實
一、乙○○與甲○○前因故爭執，雙方互有仇怨，民國八十八年十一月十三日晚上，
    乙○○撥電話予王昱東（原名王寶全），知悉王昱東與甲○○二人在屏東市○○○街觀看廟會，乃告知王昱東欲至建華一街與甲○○談判。甲○○得知後，為防
    談判時發生不測，遂先將其友人「陳進發」（已死亡）生前藏放於屏東市某處之
    中共製口徑七．六二MM制式半自動手槍一把、口徑七．六二MM子彈六顆（子彈已
    置入彈匣裝於槍枝上）及口徑九MM具殺傷力之制式槍枝一把、口徑九MM子彈至少
    五顆（子彈已置入彈匣裝於槍枝上），取出持有，插於腰際之間，並找來不知情
    郭憲德、陳三吉（業經不起訴處分確定）及其他三至四名已成年不詳姓名年籍之
    友人陪同前往。乙○○亦與其弟丙○○、楊東乘（業經不起訴處分確定）及友人
    洪志仁（業經不起訴處分確定），共同乘車前往，楊東乘並攜帶柴刀一把。同（
    十三）日晚上八時四十分，雙方在屏東市○○○街二一三號前碰面，乙○○及甲○○二人即趨前談判，楊東乘持柴刀站在距乙○○數步之後，丙○○及洪志仁則
    站於楊東乘數步之後。郭憲德、陳三吉及另三至四名不詳姓名年籍成年男子亦站
    在距甲○○數步之後，嗣乙○○、甲○○言語失和衝突，甲○○一方先衝前徒手
    毆打對方，雙方人馬見狀即互毆，是時楊東乘基於傷害之犯意，持柴刀砍傷反身
    欲離開之甲○○腰部（傷害部分未據告訴），並拉下甲○○所著上衣，乙○○並
    上前與甲○○扭打在地因而發現甲○○腰間插有槍枝，隨即下手搶得而持有中共
    製口徑七．六二MM制式半自動手槍一把，並基於殺人之犯意，先朝甲○○開槍射
    擊，擊中甲○○左大腿一槍（子彈由左大腿前方射入，自左臀部下方射出）。甲○○受槍擊受傷後掙扎起身，另基於殺人之犯意拔持另一口徑九MM制式手槍，朝
    乙○○、楊東乘所在方向射擊子彈五發，分別擊中乙○○二槍（一顆擦過左臀部
    造成擦傷，另一顆子彈由上往下貫穿右臀），楊東乘三槍（一顆由上往下自左肩
    射入，自左腋射出，一顆自左臀射入，由左腹股溝射出，一顆自左腹股溝射入後
    ，子彈卡在髖關節上），乙○○並同時開槍反擊，而射中陳三吉二槍（一顆自背
    部射入，自右側腹股溝射出，一顆自背部射入後卡在骨盆腔右側）（乙○○共射
    擊四發子彈，其中一顆擊中甲○○、二顆擊中陳三吉、一顆未中），其餘之人則
    四散逃逸。嗣甲○○負傷攜槍逃離現場（該槍枝未扣案，下落不明），乙○○則
    負傷駕駛其駛至現場之自小客車，載同丙○○至行政院衛生署屏東醫院（下稱屏
    東醫院）就醫，楊東乘、陳三吉經路人報警而由救護車送至屏東市寶健醫院急救
    （手術後自陳三吉身上取出口徑七．六二MM子彈彈頭一顆，自楊東乘身上取出口
    徑九MM子彈彈頭一顆），乙○○、楊東乘及陳三吉三人經救治後，均免於一死。
    現場則遺留口徑七．六二MM子彈彈殼四顆、口徑九MM子彈彈殼五顆。而乙○○於
    駕駛上開自小客車至屏東醫院就醫途中將其自甲○○處搶得之中共製口徑七．六
    二MM制式半自動手槍一把及剩餘之口徑七．六二MM子彈二顆，交由無持有該槍枝
    犯意之丙○○，囑丙○○報警處理，惟丙○○自屏東醫院徒步返家途中因畏懼失
    據，而隨手將上開槍枝丟棄在屏東市○○○路五十九號偉順汽車修理廠附近草叢
    內，嗣經警訊問，始帶同警方前往上開地點查扣中共製口徑七．六二MM制式半自
    動手槍一把及剩餘之口徑七．六二MM子彈二顆（均經鑑驗試射僅剩彈殼）。
二、案經屏東縣警察局屏東分局報告臺灣屏東地方法院檢察署檢察官偵查起訴。
    理  由
甲、上訴人即被告（下稱被告）甲○○、乙○○部分：
一、訊據被告甲○○坦認有於上揭時地，將其友人「陳進發」生前藏放槍枝二把及子
    彈多顆取出持有，供談判防身用，且於上揭時地與被告乙○○等人發生衝突，開
    槍射擊致乙○○身中二槍及楊東乘身中三槍受傷之犯行。雖否認有殺人之犯意，
    辯稱：我係自行前往談判，因談判破裂，遭對方先行毆打，楊東乘持刀砍傷背部
    及乙○○開槍射中腿部，我始持槍反擊自衛，雙方並無深仇大恨，並無殺人之意
    云云。惟查：
（一）右揭被告甲○○持有制式槍枝二把及子彈最少共十一顆之犯行，除據其坦承外
      ，    復核與被告乙○○所述自被告甲○○身上搶得槍枝一把，而甲○○另持
      一把槍枝對之射擊之情節相符，並有手槍一把及子彈二顆、遺留在槍戰現場之
      彈殼九顆及自楊東乘、陳三吉身上取出之彈頭各一顆扣案可佐。而上揭扣案之
      證物經送鑑定認：「一、送鑑中共黑星手槍壹枝（槍枝管制編號：00000
      00000），認係中共製口徑七．六二MM制式半自動手槍，握把號碼為”１
      ２－７２”且其上具”黑星”標記；槍管內具肆條右旋之來復線，機械性能良
      好，可擊發子彈，認具殺傷力。二、送鑑子彈貳顆（均經試射），認均係制式
      口徑七．六二MM半自動手槍彈（彈底標記均為”３１１８９”），均具殺傷力
      。三、送鑑彈殼玖顆：（１）、肆顆，認均係制式口徑七．六二MM已擊發半自
      動手槍彈殼（彈底標記參顆為”３１１８９”，壹顆為”３１１８８”），經
      以比對顯微鏡比對結果，其退子痕及彈底紋痕特徵相吻合，認均係由同一槍枝
      所擊發；經與上述槍枝（槍枝管制編號：0000000000）試射之彈殼
      比對結果，其退子痕及彈底紋痕特徵相吻合，認係由該槍枝所擊發。（２）、
      伍顆，認均係制式口徑九MM已擊發半自動手槍彈殼（彈底標記壹顆為”ＡＰ９
      MMＬＵＧＥＲ”，貳顆為Ｇ．Ｆ．Ｌ．９MMＬＵＧＥＲ”，貳顆為”ＡＣＰ９
      MM９６”）；經以比對顯微鏡比對結果，其彈底紋痕特徵相吻合，認均係由同
      一槍枝所擊發。四、送鑑彈頭壹顆，認係制式口徑七．六二MM 銅包衣彈頭（
      取自陳三吉身體），其上具肆條右旋之來復線；經與上述槍枝（槍枝管制編號
      ：0000000000）試射之彈頭比對結果，其來復線紋痕特徵相吻合，
      認係由該槍枝所擊發。」、「送鑑彈頭壹顆，認係已擊發制式口徑九MM 銅包
      衣彈頭（取自楊東乘身體），其上具陸條右旋來復線。」，有內政部警政署刑
      事警察局八十八年十一月二十五日刑鑑字第一二０二五０號、八十八年十二月
      九日刑鑑字第一二八九０九號鑑驗通知書各一份在卷可證（見偵字第七五０一
      號卷第七九、八十頁）。而依現場遺留之九MM彈殼推斷，另一把由被告甲○○
      持至現場而未扣案之槍枝口徑應是九MM手槍，既能擊發子彈，又擊傷楊東乘、
      乙○○二人，有乙○○、楊東乘二人病歷表二紙在卷足憑，故應具殺傷力無疑
      ，而以該槍枝射擊子彈威力強大，且該槍枝未經改造，為被告甲○○於本院中
      供明，應認該槍枝亦係制式手槍無疑。是被告甲○○無故非法持有制式槍枝、
      子彈之犯行足堪認定。
（二）被告甲○○於上揭時地前往談判時帶同三、四人騎機車同往，且係被告甲○○
      此方人馬先動手毆打被告乙○○之事實，業據夥同被告甲○○前往之現場證人
      王昱東於偵查中結證稱：「、、、甲○○知道乙○○要來就先離開約十分鐘後
      ，他帶約三、四人騎機車來、、、。」、「、、、是邱員這邊人馬先動手、、
      、。」（見偵字第七五０一號卷第一六六頁至一六七頁）等語，核與被告乙○○及證人楊東乘所述情節相符。是被告所辯未帶人同往及對方先動手云云，與
      事實不符，自非可採。
（三）查以被告甲○○之年齡、智識，應知以火力強大之制式手槍向人體射擊，對人
      體會發生嚴重之危害，有致人於死之可能，其仍執意為之，且被告甲○○自承
      係遭攻擊始邊跑邊持槍朝被告乙○○、楊東乘所在方向開槍射擊五發，足見被
      告甲○○係以縱發生死亡之結果亦不惜為之之心態射擊。而被告乙○○因而左
      臀部及右臀部受有槍傷，證人楊東乘因而左肩、左臀及左腹股亦受有槍傷，有
      寶健醫院病歷表二紙暨所附相片二幀在在卷可佐，是被告甲○○辯稱並無殺人
      之故意云云，顯屬避重就輕之詞，洵無可採。此外，復有案發時相片十四幀、
      取自證人楊東乘身上口徑九ｍｍ彈頭一顆，其所持手槍擊發之彈殼五個在卷可
      佐，罪證明確，被告甲○○犯行洵堪認定。
二、訊據被告乙○○否認右揭犯行，辯稱：伊見甲○○先開槍，我弟弟楊東乘中槍倒
    地，我才撲向前將甲○○手中槍支搶過來，但槍搶到手後大家一哄而散，我並無
    開槍云云。惟查：
（一）被告乙○○與被告甲○○發生衝突，於搶得被告甲○○所持有之槍彈後，確有
      持槍射擊多發犯行，業據被告乙○○於原審中供明（見原審八十九年五月十九
      日訊問筆錄），核與被告甲○○陳述，及當時在場目擊證人楊文龍於警訊中坦
      承陳三吉之槍傷是被告乙○○搶奪槍之後向陳三吉射擊所致等語（見楊文龍八
      十八年十一月十四日警訊筆錄），所述情節相符，足認被告乙○○奪槍之後確
      有向甲○○及陳三吉開槍射擊甚明，所辯未開槍云云，自非可採。
（二）被告乙○○另辯稱，其係先遭甲○○持槍射擊受傷，為求自衛，始開槍還擊，
      雙方並無深仇大恨，並無置人於死之意思云云。惟查，本件固係對方即被告甲○○等人先徒手毆打被告乙○○之事實，已如上述。而證人楊東乘持刀砍傷被
      告甲○○腰部一節，亦經證人楊東乘供陳在卷，核與屏東市寶健醫院醫師丘文
      斌證述被告甲○○腰部所受之傷係刀傷之情相符，復有病歷記錄表一紙在卷可
      憑。參以被告乙○○復自承與被告甲○○扭打在地之事實，另被告甲○○於警
      訊中供稱：「：我看見對方持刀砍殺過來，我要跑走，被人拉住，結果被腰部
      被殺到一刀，槍枝有一枝是在地上與他們扭打時被乙○○搶走的，乙○○搶奪
      手槍後就向我開槍，我連忙逃走，並持槍向他們射擊：」等語（見甲○○八十
      九年十一月二十九日警訊筆錄），綜上事證判斷，本件應係被告乙○○遭圍毆
      ，證人楊東乘見狀持刀解圍砍傷被告甲○○，嗣於被告乙○○、證人楊東乘二
      人與被告甲○○扭打在地時由被告乙○○搶得甲○○槍枝，並由被告乙○○先
      開槍射擊被告甲○○等情為案發事實。蓋面對持槍之人，衡情皆因畏懼而不敢
      妄動，如有開槍射擊之情，當會逃離避難，始合常情。是而如被告甲○○事發
      當時已持槍射擊被告乙○○在先，證人楊東乘豈敢持刀砍擊被告甲○○，被告
      乙○○又何敢再空手反奪槍枝，是被告乙○○所稱，係先遭槍擊始搶槍反擊云
      云，顯與常情有違，不予採信。而被告乙○○搶得槍枝後，如為求侵害之排除
      ，自可對空鳴槍用以嚇阻，惟仍持槍對被告甲○○射擊成傷，嗣復朝人體擊發
      多次，核以其年齡、智識，應知以手槍向人體射擊，對人體會發生嚴重之危害
      ，有致人於死之可能，仍執意為之。且被告乙○○於原審復自承當時情況混亂
      ，因對方開槍，伊亦開槍射擊，不知開幾槍等語，足見被告乙○○亦係以縱發
      生死亡之結果亦不惜為之之心態而射擊，而被告甲○○因而左大腿受有槍傷，
      證人陳三吉背部受有二處槍傷，有寶健醫院病歷表二紙在卷可佐。是被告辯稱
      係自衛並無殺人之故意云云，亦係避重就輕之詞，洵無可採，此外復有案發時
      相片十四幀、取自證人陳三吉身上口徑七．六二MM彈頭一個及所持手槍擊發之
      彈殼四個及扣案之槍枝一把、子彈二發（鑑定時均已擊發）可佐，被告乙○○
      犯行洵堪認定。
三、核被告甲○○、乙○○所為，均係犯槍砲彈藥刀械管制條例第七條第四項之未經
    許可持有手槍罪、同條例第十二條第四項之未經許可持有子彈罪，及刑法第二百
    七十一條第二項、第一項之殺人未遂罪。其以一行為同時持有具殺傷力之手槍及
    子彈，均係同時觸犯槍砲彈藥刀械管制條例第七條第四項之未經許可持有手槍罪
    ，及同條例第十二條第四項之未經許可持有子彈罪，屬異種想像競合犯，應從一
    重之未經許可持有手槍罪論處。另被告甲○○一開槍射擊多次之殺人行為，同時
    致被告乙○○及被害人楊東乘分別受有槍傷，被告乙○○一開槍射擊多次之殺人
    行為，同時致被告甲○○及被害人陳三吉分別受有槍傷，均係同種想像競合犯，
    應擇一殺人未遂罪論處。又被告甲○○既自承持有上開槍枝僅為防談判發生不測
    ，雙方並無深仇大恨，係遭被告乙○○攻擊始邊跑邊持槍朝被告乙○○、楊東乘
    所在方向開槍射擊等情，則其持有槍枝與殺人未遂罪間，犯意各別，應分論併罰
    。惟就所犯殺人未遂罪部分，已著手於殺人行為之實施，而未致人死亡之結果，
    爰依刑法第二十六條前段規定，減輕其刑。被告乙○○所犯持有前揭槍彈與殺人
    未遂罪間，有方法結果之牽連關係，應從一重之殺人未遂罪論處，其已著手於殺
    人行為之實施，而未致人死亡之結果，亦爰依刑法第二十六條前段規定，減輕其
    刑。
四、原審就被告甲○○、乙○○二人部分因而適用槍彈藥刀械管制條例第七條第四
    項、第十二條第四項，刑法第十一條前段、第二百七十一條第二項、第一項、第
    五十五條、第二十六條前段、第五十一條第五款、第四十二條第三項、第三十八
    條第一項第一款，罰金罰鍰提高標準條例第二條之規定，並審酌被告甲○○、乙○○之犯罪動機、目的、手段，僅因細故持槍殺人未遂，未經許可持有槍彈，造
    成社會治安潛在危險，犯後態度等一切情狀，就被告甲○○、乙○○殺人未遂部
    分各量處有期徒刑七年，另就被告甲○○非法持有手槍部分量處有期徒刑六年，
    併科罰金新台幣三十萬元，並就罰金部分諭知易服勞役之折算標準，且就被告甲○○所犯二罪所處之刑定其應執行之刑為有期徒刑十二年，併科罰金新台幣三十
    萬元，及罰金部分易服勞役之折算標準。扣案之中共製口徑柒點陸貳ＭＭ制式半
    自動手槍（槍枝管制編號0000000000號）暨口徑玖ＭＭ制式手槍各壹
    枝為違禁物，應依法宣告沒收。另扣案之彈殼十一顆（含鑑定時試射擊發之二顆
    ），已非屬違禁物，無庸諭知沒收。又保安處分係對受處分人將來之危險性所為
    拘束其身體、自由等之處置，以達教化與治療之目的，乃為刑罰之補充制度。本
    諸法治國家保障人權之原理及刑法之保護作用，其法律規定之內容，應受比例原
    則之規範，使保安處分之宣告與行為人所為行為之嚴重性、行為人所表現之危險
    性，及對於行為人未來行為之期待性相當，而保安處分中之強制工作，旨在對嚴
    重職業性犯罪及欠缺正確工作觀念，使其日後重返社會後，能適應社會生活，此
    觀刑法第九十條第一項及竊盜犯贓物犯保安處分條例第三條第一項規定，亦均係
    本此意旨而制定，而由法院視行為人之危險性格，決定應否交付強制工作，以達
    特別預防之目的，據此，槍砲彈藥刀械管制條例第十九條第一項之規定，不問行
    為人有無預防矯治其社會危險性之必要，一律宣付強制工作三年，拘束其中不具
    社會危險性之受處分人之身體、自由部分，其所採措施與所欲達成預防矯治之目
    的及所需程度，不合憲法第二十三所定之比例原則，故犯槍砲彈藥刀械管制條例
    第十九條第一項所定之罪，不問行為人有無預防矯治其社會危險性之必要，一律
    宣付強制工作三年之部分，與前開意旨不符者，應不予適用，此業據司法院大法
    官會議釋字第四七一號解釋甚明，是以犯槍砲彈藥刀械管制條例第十九條第一項
    之罪者，如行為人僅係偶發初犯，亦無再犯之虞，也不具習慣犯、常業犯之犯罪
    性格者，殊無當然採保安處分中之強制工作以達行為人再社會化或改善行為人潛
    在危險性格之必要，茲查被告甲○○雖明知「陳進發」寄藏前揭二把手槍之場所
    ，惟僅於事發當日短暫持有，是其行為之嚴重性及所表現之危險性均非重大，且
    其無前科，有本院被告全國前科紀錄表一紙在卷可按，是不具潛在之危險性格，
    並無藉由保安處分之強制工作方式來達到教化與治療之目的，是本案依比例原則
    ，認被告甲○○並無依修正後之槍砲彈藥刀械管制條例第十九條第一項、刑法第
    九十條規定宣告施以強制工作之必要，附此敘明。經核原判決認事用法均無違誤
    ，量刑亦甚妥適，被告甲○○就非法持有手槍部分認量刑過重，被告甲○○與被
    告乙○○就殺人未遂部分，上訴意旨否認犯罪，指摘原判決不當，均為無理由，
    應予駁回。
乙、被告丙○○無罪部分
一、公訴意旨略以：被告丙○○於上揭事故發生後，由被告乙○○開載同被告丙○○
    到行政院衛生署屏東醫院就醫，被告乙○○於下車時將搶得之中共製口徑七．六
    二MM制式半自動手槍一把及剩餘之口徑七．六二MM子彈二顆，交由丙○○囑其報
    警處理，丙○○取得槍枝後，未報案即攜槍沿屏東市萬年溪欲走回屏東市○○里
    ○○○路一七一巷一八號住處，途中起意將槍枝藏放在屏東縣屏東市○○○路五
    十九號偉順汽車修理廠附近草叢內，再返家並前往屏東市寶健醫院探望其弟楊東
    乘，在寶健醫院時，為在場查案之警員帶回警局訊問案情，在警員之追問下，始
    自首其藏放槍枝，並帶同警方前往藏槍地點取出中共製口徑七．六二MM制式半自
    動手槍一把及口徑七．六二MM子彈二顆。因認被告所為係犯槍砲彈藥刀械管制條
    例第七條第四項持有制式手槍及同法第十二條第四項持有子彈等罪嫌云云。
二、按犯罪事實應依證據認定之，無證據不得推定其犯罪事實，刑事訴訟法第一百五
    十四條定有明文；又不能證明被告犯罪或其行為不罰者，應諭知無罪之判決，同
    法第三百零一條第一項亦有明文。又槍彈藥刀械管制條例第七條第四項所稱持有
    手槍，係指就手槍為執持占有而言，須行為人主觀上對手槍有執持占有之意思，
    客觀上有足以顯示係實現其占有物權利之行為，如僅偶然經手，迅即脫離，對之
    無執持占有之意思與行為，即非所謂持有。（最高法院七十六年度台上字第二○
    九○號及第五五○八號判決可參照）
三、本件公訴人認被告楊文龍涉犯違反槍砲彈藥刀械管制條例第七條第四項持有制式
    手槍及同法第十二條第四項持有子彈等罪嫌，無非以被告楊文龍於警訊、偵查中
    之供述及警員余勇健、阮慶隆之證述，且於被告丙○○之帶領下取出中共製口徑
    七．六二MM制式半自一把及口徑七．六二MM子彈二顆，而上開槍、彈復具殺傷力
    ，有鑑驗通知書在卷可佐，且被告楊文龍於持有上開槍彈後，未即送交警方，嗣
    經警曉諭始供述槍枝藏放地點，是顯有持有該槍枝、子彈之犯意。訊據被告楊文
    龍則堅決否認有何持有上揭手槍之情事，辯稱：因當時害怕，而將手槍順手丟棄
    於路邊草叢中，並無持有手槍之意思等語。
四、經查，上揭手槍係被告乙○○開車至載同被告丙○○至屏東醫院途中交由被告丙○○收執等情，業據被告丙○○供承在卷，核與被告乙○○所述情節相符，堪認
    為事實。次查被告丙○○至屏東醫院後，即返家騎車至屏東寶健醫院，而為警訊
    問，供出上揭槍枝之下落之事實，亦經員警余勇健、阮慶隆證述在卷。是被告楊
    文龍稱自屏東醫院返家途中即將上揭槍枝丟棄之事實，亦堪認定。再查，依尋得
    上揭槍枝之現場相片觀之（見屏警分刑字第三五四九號卷第二八頁、偵字第七五
    ０一號卷第六五至七二頁），該槍確係置於路邊，無物掩蔽，是而被告持有上揭
    槍枝時間甚短，堪認迅即脫離，而其將物置於路邊，復無妥為藏放之客觀跡象，
    揆諸上開說明，被告稱其並無持有之意思，洵堪採信。此外復查無其他積極證據
    ，足認被告丙○○有何公訴人所指之故意非法持有手槍犯行，原審因而就被告楊
    文龍為無罪之諭知，核無不合，檢察官上訴意旨仍執陳詞，指摘原判決不當，為
    無理由，應予駁回。
據上論結，應依刑事訴訟法第三百六十八條，判決如主文。
本案經檢察官董明正到庭執行職務。
中    華    民    國      九十      年       二       月     二   日
                  臺灣高等法院高雄分院刑事第八庭
                                  審判長法官  郭雅美
                                        法官  張盛喜
                                        法官  莊飛宗
右正本證明與原本無異。
如不服本判決，應於判決送達後十日內向本院提出上訴狀，其未述理由者並應於提
出上訴狀後十日內向本院補提理由書（應附繕本)。
                                      書記官  張宗芳
中    華    民    國      九十      年       二       月     五   日
附錄本案論罪科刑法條
槍砲彈藥刀械管制條例第七條：
未經許可，製造、販賣或運輸火砲、肩射武器、機關槍、衝鋒槍、卡柄槍、自動步槍
、普通步槍、馬槍、手槍或各類砲彈、炸彈、爆裂物者，處死刑、無期徒刑或七年以
上有期徒刑；處徒刑者，併科新台幣三千萬元以下罰金。
未經許可，轉讓、出租或出借前項所列槍砲、彈藥者，處無期徒刑或五年以上有期徒
刑，併科新台幣一千萬元以下罰金。
意圖供自己或他人犯罪之用，而犯前二項之罪者，處死刑或無期徒刑；處徒刑者，併
科新台幣五千萬元以下罰金。
未經許可，持有、寄藏或意圖販賣而陳列第一項所列槍砲、彈藥者，處五年以上有期
徒刑，併科新台幣一千萬元以下罰金。
第一項至第三項之未遂犯罰之。
槍砲彈藥刀械管制條例第十二條：
未經許可，製造、販賣或運輸子彈者，處一年以上七年以下有期徒刑，併科新台幣五
百萬元以下罰金。
未經許可，轉讓、出租或出借子彈者，處六月以上五年以下有期徒刑，併科新台幣三
百萬元以下罰金。
意圖供自己或他人犯罪之用，而犯前二項之罪者，處三年以上十年以下有期徒刑，併
科新台幣七百萬元以下罰金。
未經許可，持有、寄藏或意圖販賣而陳列子彈者，處五年以下有期徒刑，併科新台幣
三百萬元以下罰金。
第一項至第三項之未遂犯罰之。
刑法第二百七十一條：
殺人者，處死刑、無期徒刑或十年以上有期徒刑。
前項之未遂犯罰之。
預備犯第一項之罪者，處二年以下有期徒刑。
                                                                    Ｊ


司法院資訊處製作；財團法人民間司法改革基金會備份。
